臺灣臺北地方法院民事裁定
111年度消債更字第119號
聲  請  人  
即  債務人  林心彤  
代  理  人  鄭玉鈴律師(法扶律師)
相  對  人  
即  債權人  中國信託商業銀行股份有限公司


法定代理人  利明献  



相  對  人  
即  債權人  陽信商業銀行股份有限公司

法定代理人  陳勝宏  


相  對  人  
即  債權人  合迪股份有限公司

法定代理人  陳鳳龍  
代  理  人  王柏翊  


相  對  人  
即債權人    華南商業銀行股份有限公司

法定代理人  張雲鵬  
相  對  人  
即債權人    林姿容  
上列當事人間消費者債務清理之更生事件，本院裁定如下：
    主  文
債務人甲○○自中華民國一一一年六月十五日下午四時起開始更生
程序。
命司法事務官進行本件更生程序。
    理  由
一、按債務人不能清償債務或有不能清償之虞者，得依本條例所
    定更生或清算程序，清理其債務；債務人無擔保或無優先權
    之本金及利息債務總額未逾新臺幣（下同）1,200萬元者，
    於法院裁定開始清算程序或宣告破產前，得向法院聲請更生
    ；債務人對於金融機構負債務者，在聲請更生或清算前，應
    向最大債權金融機構請求協商債務清償方案，或向其住、居
    所地之法院或鄉、鎮、市、區調解委員會聲請債務清理之調
    解，消費者債務清理條例（下稱消債條例）第3條、第42條
    第1項、第151條第1項分別定有明文。此係採前置協商主義
    ，是債務人於協商程序中，自應本於個人實際財產及收支狀
    況，依最大誠信原則，商討解決方案。如終究不能成立協商
    ，於聲請更生或清算時，法院審酌上開條文所謂「不能清償
    或有不能清償之虞」，允宜綜衡債務人全部收支、信用及財
    產狀況，評估是否因負擔債務，而不能維持人性尊嚴之最基
    本生活條件，所陳報之各項支出，是否確屬必要性之支出，
    如曾有協商方案，其條件是否已無法兼顧個人生活之基本需
    求等情，為其判斷之準據。又法院開始更生程序之裁定，應
    載明其年、月、日、時，並即時發生效力。法院開始更生或
    清算程序後，得命司法事務官進行更生或清算程序，必要時
    得選任律師、會計師或其他適當之自然人或法人1人為監督
    人或管理人，復為同條例第45條第1項、第16條第1 項所明
    定。
二、本件聲請意旨略以：伊積欠無擔保債務達1,069,817 元，因
    收入不豐，名下財產不足清償債務，經向本院聲請債務清理
    之調解不成立，而伊包含利息、違約金在內之無擔保或無優
    先權債務總額未逾12,000,000元，復未經法院裁定開始清算
    程序或宣告破產，爰聲請更生等語。
三、經查：
 (一)聲請人為消債條例第2條第1項規定之消費者：
     按本條例所稱消費者，指5 年內未從事營業活動或從事小
     規模營業活動之自然人；前項小規模營業指營業額平均每
     月20萬元以下者；本條例第2條第1項所定之5 年期間，自
     聲請更生或清算前1日回溯5年計算之；第2項所定之營業額
　　 ，以5年內之營業總額除以實際營業月數計算之，消債條例
     第 2 條第 1、2 項、消債條例施行細則第4條分別定有明
     文。聲請人於民國110年6月9 日向本院聲請更生（以其調
     解之聲請，視為更生之聲請），本院自應審酌聲請前5年（
　　 即105年6月9日起至110年6月8日止）有無從事營業活動。
     查聲請人曾任味津企業有限公司（下稱味津公司）之負責
     人，味津公司於102年3月7日設立，於106年7月29日起至10
　　 7年7月28日向稅捐機關申請暫停營業，並於108年5月23日
     為解散登記，且味津公司於105年9月至110年9月止均無每
     月營業額申報資料等情，此有財團法人金融聯合徵信中心
     當事人綜合信用報告－債務清理條例前置協商專用債權人清
     冊、公示資料查詢服務、財政部北區國稅局三重稽徵所110
     年9月27日北區國稅三重銷稽字第 1102327019A 號函在卷
     可參(見本院卷第49頁、第59至62頁、第163頁)，堪認聲請
     人於聲請前5年內從事之營業活動之平均每月營業額低於20
     萬元，應視為一般消費者。
 (二)聲請人聲請更生前，曾於110年6月9 日具狀向本院聲請消 
     債條例前置調解，經本院以110年度北司消債調字第277號
     調解事件受理在案，嗣經本院司法事務官於110年8月11日
     召開調解程序，經調解委員勸諭兩造調解，調解不成立，
     聲請人即請求進入更生程序等情，業經本院依職權調取調
     解全卷宗核閱屬實，堪可認定，是本件應以債務人調解之
     聲請，視為更生之聲請。從而，本院應綜合聲請人目前全
     部收支及財產狀況，評估其是否已達不能維持符合人性尊
     嚴之最低生活條件，而有「不能清償債務或有不能清償之
     虞」之情形。
 (三)聲請人之財產及收入狀況：
　 1.聲請人陳稱其自108年9月起在莘莘幼兒園工作，每月薪資
     收入25,000元，因係先金發給而無相關薪資明細資料，聲
     請人提出切結書乙份(見調解卷第23頁)，以證明其薪資所
     得，堪可認定。查聲請人並無其他固定性收入，本院即以2
     5,000元作為計算聲請人目前清償能力之依據。
　 2.又聲請人名下有92年出廠之汽車1台，及以聲請人為要保人
     之保單3張：分別為全球人壽(保單號碼：00000000000LDH
　　 001)、台灣人壽(保單號碼：0000000000-00、0000000000-
     00)等情，此有汽車行照、全國財產稅總歸戶財產查詢清單
　　 、中華民國人壽保險商業同業公會保險業通報作業資訊系
     統資料查詢結果表為證(見本院卷第 109頁、209頁、219至
     223頁)。然聲請人陳稱該車輛係其父親以聲請人之名義購
     置，再轉聲請車貸以籌措資金，聲請人實際上未曾見過亦
     未使用過該車，且協助辦理車貸之人所交付之汽車行照亦
     非聲請人名下車輛，並附上汽車行照、全國財產稅總歸戶
     財產查詢清單、相關通訊紀錄以可參 (見本院卷第109頁、
     209頁、265至281頁)，互核相符，堪以為真。
 (四)聲請人之支出狀況　　
　　 按債務人必要生活費用，以最近一年衛生福利部或直轄市
     政府所公告當地區每人每月最低生活費1.2 倍定之；債務
     人聲請更生或清算時所提財產及收入狀況說明書，其表明
     每月必要支出之數額，與本條例第64條之2第1項、第2 項
     規定之認定標準相符者，毋庸記載原因、種類及提出證明
     文件，消債條例第64條之2第1項、消費者債務清理條例施
     行細則第21條之1第3項定有明文。查聲請人主張其每月必
     要生活費用以新北市最低生活費之 1.2 倍計算（見調解卷
     第8-1頁），本院審酌聲請人陳報其居住在新北市新店區，
     爰參酌衛生福利部公告之111年度新北市每人每月最低生活
     費用15,800元之1.2倍即18,960元（計算式：15,800元×1.2
     ＝18,960元），並以此數額作為聲請人每月必要生活費用。
     　
 (五)次按受扶養權利者，以不能維持生活而無謀生能力者為限
　　 ，民法第1117條定有明文，準此，受扶養之要件以不能維
     持生活，而無謀生能力者為限。聲請人陳稱其有 2名未成
     年子女洪○寬及洪○希，與生父各分攤一半扶養費，雖曾領
     有育兒津貼、子女中低收補助，然其每月仍須負擔約3,0
　　 00元至5,000元不等之扶養費。查洪○寬及洪○希分別於10
　　 5年及107 年出生，皆係未成年，有其戶籍謄本在卷可憑（
　　 見調解卷第20頁），依民法第1084條第2項規定，當然有受
     扶養之必要（參照北院110年度消債職聲免字第68號），另
     本院參酌聲請人提出之新北市社會福利資格證明、新北市
     政府社會局函、郵局存摺（見調解卷第31至41頁），尚堪
     採信。本院即以4,000元【計算式：（3,000元＋5,000元）÷
     2＝4,000元】作為聲請人每月支出之扶養費用。
 (六)基上，聲請人每月生活必要支出合計未成年子女扶養費為2
     2,960元 (計算式：18,960元＋4,000元＝22,960元)，而聲請
     人目前每月收入25,000元扣除生活必要支出後，剩餘 2,04
     0元（計算式：25,000元－22,960元＝ 2,040元）可供支配，
     惟據聲請人之財團法人金融聯合徵信中心查詢當事人綜合
     信用報告回覆書及債權人陳報狀所載，聲請人積欠債權人
     中國信託銀行無擔保債務1,069,817元，倘以其每月所餘2,
     040元清償，尚須約44年始得清償完畢(計算式：1,0
　　 69,817元÷2,040元÷12月≒44年)，收入與財產債務差距過大
     ，將致聲請人終生無法清償債務完畢，遑論前開債務仍須
     另行累計每月高額之利息及違約金，聲請人每月得用以償
     還債務之數額顯然更低，尚待支付之債務總額應屬更高
　　 ，其還款年限顯然更長，實有違消債條例協助債務人重建
     更生之立法本意。是本院審酌聲請人之財產、信用、勞力
     及生活費用支出等狀況，堪認聲請人客觀上經濟狀況已有
     不能清償債務之虞，而有藉助更生制度調整其與債權人間
     之權利義務關係而重建其經濟生活之必要。
 四、綜上所述，聲請人係一般消費者，其對已屆清償期之債務
     有不能清償之虞，且其無擔保或無優先權之債務未逾1,200
     萬元，復未經法院裁定開始清算程序或宣告破產，又查無
     消債條例第6條第3項、第8條或第46條各款所定駁回更生聲
     請之事由存在，則聲請人聲請本件更生，即屬有據，爰裁
     定如主文，並命司法事務官進行本件更生程序。
 五、至聲請人於更生程序開始後，應另提出足以為債權人會議
     可決或經法院認為公允之更生方案以供採擇，俾免更生程
     序進行至依消債條例第61條規定應行清算之程度；而司法
     事務官於進行本件更生程序、協助聲請人提出更生方案時
     ，應依債務人之薪資變化、社會常情及現實環境衡量聲請
     人之償債能力，並酌留其生活上應變所需費用，進而協助
     聲請人擬定允當之更生方案，始符消債條例重建聲請人經
     濟生活之立法目的，附此敘明。
 六、依消債條例第11條第1項、第16條第1項、第45條，裁定如
     主文。
中　　華　　民　　國　　111 　年　　6 　　月　　15　日
              民事第二庭    法　官　蒲心智
以上正本係照原本作成。
本裁定不得抗告。　　　　　　　
本裁定已於民國111年6月15日下午4時公告。
中　　華　　民　　國　　111 　年　　6 　　月　　15　　日
                            書記官  潘惠敏